【裁判字號】    99,交聲,677
【裁判日期】    991029
【裁判案由】    交管條例聲異
【裁判全文】
臺灣板橋地方法院交通事件裁定         99年度交聲字第677號
原處分機關  交通部公路總局臺北區監理所
異  議  人  甲○○
即受處分人
上列異議人即受處分人因違反道路交通管理處罰條例案件，對於
交通部公路總局臺北區監理所於99年2月23日所為之裁決處分（
原處分案號：北監自裁字第裁40-CO0000000號），聲明異議，本
院裁定如下：
    主  文
異議駁回。
    理  由
一、原處分意旨略以：異議人即受處分人甲○○於民國98年12月
    4 日上午11時33分許，駕駛其所有且加裝馬達行駛之電動三
    輪腳踏車之拼裝車輛，行駛於臺北縣鶯歌鎮○○路539 號之
    道路上而有「拼裝車輛未經核准領用牌證行駛道路」之違規
    事實，為員警當場製單舉發，爰依違反道路交通管理處罰條
    例第12條第1 項第2 款、第2 項規定，裁處受處分人罰鍰新
    臺幣（下同）10,800元並沒入車輛。
二、聲明異議意旨略以：伊係以該拼裝車撿拾廢紙維生，如今生
    財器具遭沒入，已斷生計，如今又要受最高額罰鍰10,800元
    ，使伊生活陷入絕境，且伊在派出所簽收罰單時，員警並沒
    有告知伊那是罰單，所以伊才會逾期未繳，因此懇請改罰最
    低額3,600 元，爰依法聲明異議，請求撤銷原處分云云。
三、按慢車擅自加裝補助引擎或馬達行駛者，依汽車之拼裝車輛
    處理，道路交通安全規則第119條第4項定有明文。次按拼裝
    車輛未經核准領用牌證行駛，處汽車所有人新臺幣3,600 元
    以上10,800元以下罰鍰，並禁止其行駛，車輛並沒入之，道
    路交通管理處罰條例第12條第1 項第2 款、第2 項分別定有
    明文。揆諸道路交通管理處罰條例前開規定之立法目的，係
    因拼裝車本身並非合格之車廠生產，而係拼裝而成，然車輛
    係供行駛用之交通工具，本具有危險性，故國內製造之車輛
    應繳驗出廠證明、貨物稅完（免）稅證明書等，且應經交通
    部規格審查合格，公路監理機關並依相關規定登記檢驗合格
    後始得發照，爾後並應定期檢驗，而在未經使用牌證之拼裝
    車並未經上開檢驗發照程序，其後復未經定期檢驗，其車輛
    本身之安全性顯已堪慮，一旦行駛，對於往來車輛、行人安
    全，行車交通秩序之維護，甚至拼裝車駕駛人本人之安全均
    有嚴重影響，是為維護交通秩序及往來車輛、行人、拼裝車
    輛駕駛人之安全，未經核准檢驗之拼裝車自不得允許其行駛
    ，倘未經核准領有牌證之拼裝車行駛者，即科以罰鍰。而對
    於未經核准領用牌證之拼裝車一經有行駛之行為，因僅科以
    罰鍰，而不予沒入，勢將繼續行駛，對於前開目的自無從達
    成，是為免行為人再次行駛拼裝車，除科以罰鍰外，立法者
    並考量沒入該拼裝車，以收取締之效。前開規定係為維護他
    人行動之安全、自由及交通秩序之公共利益，自有其必要性
    。
四、經查：
  (一)本件異議人於上開時、地，駕駛上開拼裝車輛於道路上，而
    有「拼裝車輛未經核准領用牌證行駛道路」之違規行為，經
    臺北縣政府警察局三峽分局鶯歌分駐所員警黃柏森當場舉發
    ，嗣經原處分機關即交通部公路總局臺北區○○○○○道路
    交通管理處罰條例第12條第1 項第2 款、第2 項規定，於99
    年2 月23日裁處異議人罰鍰10,800元並沒入車輛之事實，有
    上開裁決書、臺北縣政府警察局北縣警交大字第C00000000
    號舉發違反道路交通管理事件通知單各1 紙、上開併裝車輛
    之採證照片2 張在卷可憑（見本院卷第5 至8 頁），且異議
    人對於確有行駛上開拼裝車輛於道路上之事實亦不否認，此
    部分事實應堪認定。
  (二)異議人雖執前詞置辯，惟觀諸卷附採證照片所示，可知該車
    輪數三輪，車頭為機車車頭，組裝方向盤為控制方向之工具
    ，騎乘處上方架設鐵蓋為棚，後方架設搭載貨物之鐵架，應
    屬拼裝車輛，有採證照片2 張在卷可稽，是依首揭規定，此
    種車輛應依汽車之拼裝車輛處理，則在本件違規車輛尚未經
    主管機關核准並領用牌證以前，禁止在道路上行駛。且異議
    人於本院審理時亦未提出本件違規車輛已為主管機關審驗合
    格，並經核准領用牌證在道路上行駛等相關事證，尚無從做
    出對異議人有利認定；況且，異議人上開違規行為，不僅有
    逸脫道路交通管理機關之列管監督致無從確保本件違規車輛
    安全與品質之一致性虞慮，且此種車輛在道路上行駛，亦具
    有嚴重危害駕駛人及其他用路人安全之可能，應予以禁止，
    附此敘明。
  (三)另異議人以員警並未告知其所簽名收受為罰單，致其逾越繳
    納罰鍰期限而遭裁罰最高額云云置辯，惟證人即舉發異議人
    之員警黃柏森於本院審理時具結證稱：當時異議人與另一當
    事人發生車禍，伊是線上處理警員，伊就依法做交通卷宗及
    告發，因為拼裝車依法須要扣車銷毀，伊在開單之前有告知
    異議人拼裝車要告發，但異議人一直求伊不要告發，他說拼
    裝車是他的謀生工具，伊當場還是依法告發，罰單是回到派
    出所做交通事故卷宗時才在所內告發，伊拿罰單給異議人簽
    名時有告訴異議人是罰單，須要簽名的地方伊都有跟異議人
    說這是做什麼用的，伊也有跟異議人說罰單幾號之前要繳，
    逾期會加重處罰等語（見本院卷第22頁反面），是觀諸證人
    所言，證人既已於填記舉發通知單內各欄位告知違規事實、
    應到案期限及相關權利後，將該舉發通知單交付異議人簽名
    或蓋章收受，且異議人已在舉發違反道路交通管理事件通知
    單「收受通知聯者簽章欄」上簽收：「甲○○」等字樣，有
    上開舉發通知單在卷可憑（見本院卷第5 頁），應可認為異
    議人斯時確已收受該舉發通知單，異議人如有不服或事後願
    繳納罰鍰，自得為後續之救濟行為或繳款行為，本身之權利
    並未因而受有影響，異議人自不能以員警未告知其所簽名收
    受為罰單，致其逾越繳納罰鍰期限而遭裁罰最高額為由執為
    抗辯；另參以證人與異議人間，並無怨隙，且素不相識，衡
    情證人應無設詞攀誣，或虛構違規事實以陷害異議人之理，
    是證人黃柏森員警上開證述內容，經核尚無不可採信之處，
    自堪採信。綜上所述，異議人於違規當日即已得悉其違規事
    實並已收受該舉發通知單，自應主動向監理單位查詢其應到
    案處所及罰鍰金額，竟怠於自動繳納罰鍰或到案聽候裁決，
    而致逾越應到案日期（即98年12月19日），即應承受逾期加
    重裁罰之不利益，故原處分機關逕依違反道路交通管理事件
    統一裁罰基準表規定，裁處異議人罰鍰10,800元，於法自無
    不合，是異議人此部分所辯，亦不足取。
五、綜上所述，本件事證明確，異議人所有之上開拼裝車輛未經
    核准領用牌證行駛道路之違規事實，堪以認定。是以原處分
    機關據以援引前揭規定，並參酌違反道路交通管理事件統一
    裁罰基準表之規定，裁處異議人罰鍰10,800元，於法並無何
    違誤或不當之處。本件異議為無理由，應予駁回。
據上論斷，應依道路交通案件處理辦法第19條，裁定如主文。
中    華    民    國    99    年    10    月    29    日
                  交通法庭  法  官  錢衍蓁
上列正本證明與原本無異。
如不服本裁定，應於裁定送達後五日內敘明抗告理由，向本院提
出抗告狀。
                            書記官  劉靜慧
中    華    民    國    99    年    11    月    4     日

司法院資訊處製作；財團法人民間司法改革基金會備份。
